【裁判字號】    95,訴,390
【裁判日期】    990630
【裁判案由】    證券交易法等
【裁判全文】
臺灣臺北地方法院刑事判決               95年度訴字第390號
公  訴  人  臺灣臺北地方法院檢察署檢察官
被      告  丁○○
選任辯護人  廖鎮洲律師
            乙○○ 原名林進.
選任辯護人  馮志剛律師
            姚念林律師
上列被告因違反證券交易法等案件，經檢察官提起公訴（94年度
偵字第8993號、94年度偵字第11993 號），本院判決如下：
    主  文
丁○○共同違反對於在證券商營業處所買賣有價證券，不得有意
圖抬高集中交易市場某種有價證券之交易價格，自行及以他人名
義對該有價證券，連續以高價買入及以低價賣出，犯罪所得金額
達新臺幣壹億元以上，處有期徒刑柒年伍月，犯罪所得新臺幣肆
億陸仟肆佰捌拾貳萬零肆佰捌拾捌元沒收，如全部或一部不能沒
收時，以其財產抵償之。
乙○○共同違反對於在證券商營業處所買賣有價證券，不得有意
圖抬高集中交易市場某種有價證券之交易價格，自行及以他人名
義對該有價證券，連續以高價買入及以低價賣出，犯罪所得金額
達新臺幣壹億元以上，處有期徒刑柒年伍月，犯罪所得新臺幣肆
億陸仟肆佰捌拾貳萬零肆佰捌拾捌元沒收，如全部或一部不能沒
收時，以其財產抵償之。
    事  實
一、戊○○（通緝中，由本院另行審結）、丁○○皆係股票市場
    炒手，辛○○（另由本院審理而通緝中）係股市名嘴兼從事
    股市丙種墊款金主，乙○○（原名林進發）係從事股市丙種
    墊款之金主。戊○○、丁○○、辛○○、乙○○等人均明知
    於證券商營業處所買賣股票時，不得有意圖抬高集中交易市
    場某種有價證券之交易價格，自行或以他人名義，對該有價
    證券，連續以高價買入或以低價賣出之行為，詎渠等竟仍自
    民國93年8 月間至同年12月間，買賣在財團法人中華民國證
    券櫃檯買賣中心（下稱櫃買中心）交易之翔昇電子股份有限
    公司（下稱翔昇公司，址設桃園縣中壢市○○○路6 號，負
    責人丙○○）股票時，為下列行為：
（一）緣於91年8 月間，戊○○向丁○○借款買進宏達科技股份
      有限公司（下稱宏達科股票），由丁○○提供其本人、妻
      甲○○、兄洪永忠及兄嫂王玉琴等人之證券帳戶，供戊○○買進宏達科股票；另丁○○亦以渠本人及王玉琴之證券
      帳戶，跟單融資買進宏達科股票。93年間宏達科股票價格
      持續下跌，戊○○、丁○○二人遭受重大損失後，為彌補
      上述虧損，而選定股本較小之翔昇公司，共同基於抬高翔
      昇公司股票交易價格以牟利之犯意聯絡，由丁○○出面向
      乙○○借款，自93年8 月起，共同使用丁○○、乙○○（
      證券帳號：000000-0；103905）、巫麗娟、黃志民、許仁
      俊、謝中森、陳淑玲、甲○○、洪永忠、王玉琴、林恆毅
      （係乙○○之子由乙○○提供予丁○○使用）等11人，分
      設於高橋證券股份有限公司（下稱高橋證券）中壢分公司
      （接單營業員張秀菊）、高橋證券龍潭分公司（接單營業
      員鍾素娟）、復華綜合證券大龍分公司（接單營業員季志
      建）、亞洲證券城中分公司（現更名元大京華證券襄陽分
      公司，接單營業員施蕙君）、元大京華證券股份有限公司
      （下稱元大京華證券）蘆洲分公司（接單營業員柯松欣）
      、大華證券股份有限公司（下稱大華證券）桃園分公司（
      接單營業員陳麗雲）、華南永昌證券桃園分公司（接單營
      業員劉鳳珠）、群益證券股份有限公司（下稱群益證券）
      桃園分公司（接單營業員尹紅舜）、台証綜合證券股份有
      限公司 (下稱台証綜合證券)詠 壢分公司（接單營業員劉
      靜玲）等證券帳戶，分散下單買賣翔昇公司股票，再囑由
      不知情之巫麗娟（戊○○友人）、甲○○（丁○○之配偶
      ），負責處理股票交割、匯款轉帳事宜，致翔昇公司股票
      價格於93年8 月至同年10月期間，自每股新臺幣（下同）
      9. 85 元拉抬至15. 70元，共計上漲5. 85 元，漲幅達
      59.39 ％，且計有93年8 月26日等29個營業日，連續多次
      以高於成交價或以漲停板價格委託買進；以低於成交價或
      以跌停板價格委託賣出翔昇公司股票，對成交價格有明顯
      影響，情形如附表一。
（二）93年11月初，戊○○、丁○○因資金不足無法繼續操縱翔
      昇公司股票價格，為套取更多之週轉資金以遂行操縱股價
      之目的，乃亟思將前以現股方式持有之股票，改以墊款方
      式持有，即由丁○○續向乙○○融資墊款，並由乙○○續
      提供林紀彩雲、紀張秀琴、紀素禎、陸銘和、張玉含、林
      世明（連同前述巫麗娟、黃志民、許仁俊、謝中森、陳淑
      玲、甲○○、洪永忠、王玉琴、丁○○、林進發（即乙○○）、林恆毅）等共17人（下稱投資人集團），分設於一
      銀證券股份有限公司總公司（接單營業員王素菲）、元京
      證券沙鹿分公司（接單營業員陳建璋）、台証綜合證券松
      山分公司（接單營業員陳芝嫻 (原名陳心萍)、 日盛證券
      股份有限公司總公司（接單營業員林立瑋）及金鼎綜合證
      券股份有限公司（接單營業員陳美育）等證券帳戶買賣翔
      昇公司股票；戊○○則轉向辛○○融資墊款。辛○○因本
      身財力有限，乃透由己○○（另為不起訴處分）介紹證券
      公司營業員代為尋覓金主另行提供資金以因應戊○○買賣
      翔昇公司股票，辛○○、戊○○、丁○○並囑由巫麗娟、
      甲○○負責與辛○○僱用之不知情之會計蔡惠娟連繫，處
      理結算墊款及利息支付等事宜。戊○○、丁○○藉上述操
      縱模式，陸續以投資人集團成員證券帳戶進行相對成交，
      致翔昇公司股票價格自93年10月29日至同年11月25日均維
      持在15.7元左右，並將持有之現股改以墊款方式繼續持有
      ，以所套取之資金接續操縱另一波段之股價。
（三）迨93年11月下旬，乙○○向丁○○催討前述借款，丁○○
      與戊○○因無力償還，其等為取得資金，遂經由戊○○與
      辛○○共同謀議拉抬翔昇公司股價，推由辛○○利用其股
      市名嘴之身分，透過網路、傳真或語音媒介之方式，對外
      向不特定投資人散佈翔昇公司股價利多及渠等拉抬翔昇公
      司股價之訊息；辛○○並於同年11月22日約己○○、乙○○、丁○○、戊○○等人在桃園市耕讀園餐廳協商，並經
      戊○○與辛○○二人指示，由己○○與戊○○共同簽訂切
      結書，將戊○○透過己○○下單由金主墊款買進之3,55 0
      張（仟股）翔昇公司股票，讓渡予乙○○以抵償借款，丁○○亦將原以乙○○、林恆毅、林紀彩雲、紀張秀琴、紀
      素禎、陸銘和、張玉含、林世明等人證券帳戶內持有之翔
      昇公司股票約4 千張，交付乙○○抵償債務。而乙○○取
      得前揭股票後，為圖解套取回資金，竟基於操縱翔昇公司
      股價之故意，陸續於93年11月26日、11月30日、12月3日
      、12月14日等營業日，使用乙○○、林紀彩雲、紀張秀琴
      、紀素禎、陸銘和、張玉含等人證券帳戶，以相對成交方
      式買賣翔昇公司股票，製造交易熱絡現象，並於93年12
      月24日、12月27日、12月29日、12月30日等營業日，連續
      多次以高於成交價格委託買進；低於成交價格委託賣出翔
      昇公司股票，對成交價格有明顯之影響。乙○○涉嫌操縱
      翔昇公司股票價格行為，渠連續以高價買入或低價賣出影
      響該公司股票價格之情形如附表二。
（四）綜上，丁○○、乙○○使用前述投資人集團帳戶，於93年
      8 月2 日至同年12月31日間（下稱查核期間）買賣翔昇公
      司股票，計有93年8 月2 日等78個營業日成交買進或賣出
      之成交量占當日成交量達百分之20以上，且計有93年8 月
      26日等33個營業日，連續以漲停板價、高於當時成交價之
      價格委託買進；以跌停板價、低於當時成交價之價格委託
      賣出該公司股票，另有如附表三所示於93年8 月23日等40
      個營業日，在尾盤以漲跌價格委託買進該公司股票等情事
      ，致該股票價格自每股9.85元上漲至34.50 元，漲幅達
      250.25％，高低差幅為258.38％，與同期間同類股指數漲
      幅17.18 ％及大盤指數漲幅12.08 ％相比較，明顯拉抬翔
      昇公司股票之價格。渠等從而獲取不法利益（所得）4 億
      6,482 萬488 元。
二、案經法務部調查局臺北市調查處移送臺灣臺北地方法院檢察
    署檢察官偵查起訴
    理  由
甲、證據能力部分
一、按刑事訴訟法第158 條之3 規定：「證人、鑑定人依法應具
    結而未具結者，其證言或鑑定意見，不得作為證據」。所謂
    依法應具結而未具結者，係指檢察官或法官依刑事訴訟法第
    175 條規定，以證人身分傳喚被告以外之人（證人、告發人
    、告訴人、被害人、共犯或共同被告）到庭作證，或雖非以
    證人身分傳喚到庭，而於訊問調查過程中，轉換為證人身分
    為調查時，此時其等供述身分為證人，則檢察官、法官自應
    依本法第186 條有關具結規定，命證人供前或供後具結，其
    陳述始符合第158 條之3 規定，而有證據能力。若檢察官或
    法官非以證人身分傳喚而以告發人、告訴人、被害人或共犯
    、共同被告身分傳喚到庭為訊問時，其身分既非證人，即與
    依法應具結要件不合，縱未命其具結，亦無違法可言。本件
    證人即共同被告乙○○、丁○○於法務部調查局臺北市調查
    處（下稱臺北市調處）及偵查中之陳述，分別就被告丁○○
    、乙○○而言，固屬被告以外之人審判外陳述。然其於本院
    審理時，業經依證人身分傳喚到庭具結陳述，並予被告丁○○、乙○○及渠等辯護人詰問機會，依法即得就其於警詢及
    偵查中所為陳述，及於審判中以證人身分所為陳述，與其他
    案內證據資料合併斟酌而為取捨判斷。
二、次按被告以外之人於審判外之言詞或書面陳述，除法律有規
    定者外，不得作為證據，刑事訴訟法第159 條第1 項定有明
    文。又被告以外之人於審判中有下列情形之一，其於檢察事
    務官、司法警察官或司法警察調查中所為之陳述，經證明具
    有可信之特別情況，且為證明犯罪事實之存否所必要者，得
    為證據：一、死亡者。二、身心障礙致記憶喪失或無法陳述
    者。三、滯留國外或所在不明而無法傳喚或傳喚不到者。四
    、到庭後無正當理由拒絕陳述者，同法第159 條之3 規定甚
    明。經查同案被告辛○○於本院審理時逃匿而所在不明，業
    經本院發佈通緝在案，此有96年本院錦刑卯緝字第114 號通
    緝書（本院卷二第332-334 頁）附卷可稽，是客觀上顯無法
    傳喚被告辛○○接受交互詰問，且被告辛○○係公訴人所指
    被告丁○○、乙○○涉犯本件不法拉抬翔昇公司股價之金主
    ，其所言為證明犯罪事實存否所必要，又無證據顯示其於臺
    北市調處之陳述有何受詐欺、脅迫等不當取供之事，是其於
    臺北市調處證詞自有證據能力。
三、另按刑事訴訟法第159 條之4 規定，「下列文書亦得為證據
    ：一、除顯有不可信之情況外，公務員職務上製作之紀錄文
    書、證明文書。二、除顯有不可信之情況外，從事業務之人
    於業務上或通常業務過程所須製作之紀錄文書、證明文書。
    三、除前二款之情形外，其他於可信之特別情況下所製作之
    文書」。經查：財團法人中華民國證券櫃檯買賣中心（下稱
    櫃買中心）94年5 月3 日證櫃交字第0940300048號函檢附之
    93年8 月2 日至93年12月31日翔昇公司股票交易意見分析書
    暨93年8 月至94年2 月融券賣出及融券買進該股票之相關資
    料1 份及其附件；櫃買中心96年10月11日證櫃交字第096003
    0383號函檢附之黃志民等12位投資人交易翔昇股票之「投資
    人委託成交對應表」；櫃買中心99年4 月16日證櫃交字第
    0990007673號函檢附之翔昇公司股票案被告辛○○等，於93
    年8 月20日起迄同年12月31日止之投資損益情形及相關說明
    、不法獲利計算表、投資人或集團交易明細表，前開關於股
    票交易意見分析書之附件部分、「投資人委託成交對應表」
    、「投資人或集團交易明細表」部分，均係從事業務之人於
    業務上所製作之紀錄文書均係以電腦之作業予以紀錄，其誤
    差之機會極少，可信度甚高，復查無顯有不可信之情況，依
    前開刑事訴訟法第159 條之4 第2 款之規定，自得為證據。
    至於股票交易分析意見書、投資損益情形及相關說明、不法
    獲利計算表，固為被告以外之人於審判外所為之書面陳述，
    惟該分析書係由櫃買中心人員所製作，其內容業經證人即櫃
    買中心交易部組長庚○○到庭結證明確，是上開股票交易分
    析意見書、投資損益情形及相關說明、不法獲利計算表上所
    載內容，係證人庚○○於本院審理時所為之證述意見，而被
    告丁○○、乙○○及渠等辯護人，就上開分析意見書上所載
    之內容，已有充分對證人庚○○行交互詰問之機會，對於被
    告丁○○、乙○○權利保障亦無不足，是上開股票交易分析
    意見書、投資損益情形及相關說明、不法獲利計算表所載內
    容，自具備證據能力。
四、末按被告以外之人於審判外之言詞或書面陳述，除法律有規
    定者外，不得作為證據。又被告以外之人於審判外之陳述，
    雖不符前4 條之規定，而經當事人於審判程序同意作為證據
    ，法院審酌該言詞陳述或書面陳述作成時之情況，認為適當
    者，亦得為證據。當事人、代理人或辯護人於法院調查證據
    時，知有第159 條第1 項不得為證據之情形，而未於言詞辯
    論終結前聲明異議者，視為有前項同意，刑事訴訟法159 條
    第1 項、第159 條之5 分別定有明文。查本判決其他所引用
    之各該被告以外之人於審判外之書面陳述，雖屬傳聞證據，
    惟被告及其辯護人就該等審判外陳述之證據能力，於本院準
    備程序均表示不予爭執，且迄至言詞辯論終結前，就該等證
    據資料之證據能力亦未再聲明異議，而檢察官於本院準備程
    序期日中則表示該等證據資料均有證據能力。本院審酌該等
    證據資料製作時之情況，尚查無違法不當及證明力明顯過低
    之瑕疵，亦認為以之作為證據應屬適當，故揆諸前開法律規
    定與說明，爰逕依刑事訴訟法第159 條之5 規定，認該等證
    據資料均例外有證據能力。
乙、認定犯罪事實所憑之證據及理由
壹、有罪部分
一、訊據被告丁○○就其於91年8 月間借款予戊○○，並提供其
    本人、妻甲○○、兄洪永忠及兄嫂王玉琴等人，設於亞洲證
    券城中分公司及復華綜合證券大龍分公司之證券帳戶，供戊○○買進宏達科股票；而其亦同時以渠本人及王玉琴設於華
    南永昌證券重慶分公司、第一證券公司襄陽分公司之證券帳
    戶，跟單融資買進宏達科股票。惟因93年間宏達科股票價格
    持續下跌，其與戊○○皆遭受重大虧損，其遂於93年7 月間
    ，使用巫麗娟、甲○○、洪永忠、王玉琴及其本人於建華證
    券桃園分公司、復華證券大龍分公司及元大京華證券襄陽分
    公司等證券帳戶，委託戊○○或由自己，陸續下單買賣翔昇
    公司股票。嗣伊自93年9 月起至同年10月底止，向乙○○借
    款約4,000 萬元，並由乙○○提供乙○○、林恆毅、林紀彩
    雲、紀張秀琴、張玉含、陸銘和及林世明等人之證券帳戶，
    供其買進翔昇公司股票等情坦認不諱，惟矢口否認有何操縱
    股價犯行。
（一）就其與戊○○間之資金往來及買賣翔昇公司股票情形，前
      於臺北市調處第一次詢問時辯稱：伊前因與戊○○以融資
      方式購買宏達科股票造成虧損，為彌補虧損，遂聽從戊○○建議，於93年7 、8 月間以上開甲○○、洪永忠、王玉
      琴及其本人設於建華證券桃園分公司、復華證券大龍分公
      司、元大京華證券襄陽分公司)等 證券帳戶，開始買進翔
      昇公司股票以維持宏達科股票之融資維持率，而因為信任
      戊○○，上開翔昇公司股票之買賣係由伊委託戊○○喊盤
      下單，惟伊有交代證券公司營業員通知下單之數量，藉此
      控制戊○○買進之數量，避免違約交割之情形產生。戊○○使用前述帳戶買賣股票之利益，都屬於伊本人。伊委託
      戊○○以前開證券帳戶買進翔昇公司股票，係為維持宏達
      科股票之融資維持率，戊○○是否以高價買進，伊不知情
      ，惟伊亦期盼翔昇公司股價穩定，才不會影響宏達科股票
      之融資維持率云云（94年偵字第11993 號卷第20-25 頁）
      ；嗣於臺北市調處第二次詢問時改稱：於91年8 月開始，
      戊○○即表示欲向伊借款及提供證券帳戶供其買進宏達科
      股票，伊遂應其要求，並提供伊本人、甲○○、洪永忠、
      王玉琴等人之證券帳戶買賣宏達科股票，如有獲利，投資
      利得歸屬戊○○，伊則賺取借款利息，後來宏達科股價下
      跌，戊○○為維持該股票融資維持率，於93年8 月間，決
      定再以上開證券帳戶買進翔昇公司股票。因為上開為借款
      金額龐大，且戊○○尚未償還之事情不光榮，故伊於上一
      次接受臺北市調處詢問時未供述實情。伊提供上開證券供
      戊○○使用，係由戊○○自行決定買賣之數量及價格，並
      將買賣數量通知伊，只要在伊可以支應股款交割之額度下
      ，伊會同意戊○○使用前揭證券帳戶，由他向營業員喊盤
      ，伊則幫他處理交割事宜。故該等證券帳戶中之宏達科、
      翔昇公司股票是戊○○的，僅交割所須資金係由伊貸予之
      云云（94年偵字第11993 號卷第74-79 頁）
（二）就其與被告乙○○間之資金往來及買賣翔昇公司股票情形
      ，於臺北市調處第一次詢問時辯稱：於93年10月間，乙○○表示看好翔昇公司發展潛力，有意長期投資該公司，準
      備取得該公司董事職位，但因乙○○長年旅居澳洲，故委
      任伊擔任林恆毅、林紀彩雲、紀張秀琴、張玉含、陸銘和
      、林世明等人之證券帳戶受任人，於93年10月、11月間，
      有幾次請伊利用前述帳戶，代為下單購買翔昇公司股票，
      但買進之價格、數量均由乙○○決定，交割事宜亦由乙○○自行處理云云（94年偵字第11993 號卷第20-25 頁）；
      嗣於臺北市調處第二次詢問時改稱：伊前因買賣宏達科股
      票虧損，為維持宏達科股票之融資維持率，伊聽從戊○○
      建議，改買股價及獲利情形較穩定之翔昇公司股票，故向
      乙○○借款3 、4 千萬元，並提議以乙○○可以控制之證
      券帳戶買賣該公司股票，作為借款之擔保，乙○○即提供
      其本人、林恆毅、林紀彩雲、紀張秀琴、張玉含、陸銘和
      、林世明等人證券帳戶，供伊使用買進翔昇公司股票。約
      於93年10月底，因宏達科股票停止交易，伊不需再以買賣
      翔昇公司股票來維持宏達科股票融資維持率，遂不再使用
      前揭帳戶買賣翔昇公司股票。自93年10月底、11月初開始
      ，前揭由乙○○提供之證券帳戶皆係由乙○○自行喊盤下
      單，與伊無關。而於93年10月底時，伊因為投資股票欠了
      很多錢，且戊○○亦未返還其先前欠伊之借款，故趁著翔
      昇公司股票之價格還不錯時就將這些翔昇公司股票，交予
      乙○○抵償債務云云（94年偵字第11993 號卷第74-79 頁
      ）。
二、被告丁○○之辯護人辯護意旨略以：
    於上開查核期間，證券交易市場尚有其他個股漲幅超過59％
    以上者，且當時與翔昇公司同屬電子類股之其他個股中，亦
    有漲幅超過50％者。而我國股市採電腦自動撮合交易制度，
    投資人下單時並不知道其他投資人會不會進場買賣、買賣數
    額等情況，股票交易量及其價格漲跌變化有其市場供需面、
    投資人對市場及個股之解讀、個股之產業差異性等因素，自
    不能因查核期間翔昇公司股票成交量比大盤或同類股大，即
    認翔昇公司股票交易異常。另投資人下大單通常是因為看好
    該個股，或調整原有投資組合，其目的可能與套利獲利或避
    險有關，本身並無不妥，難謂投資人下大單即認其有炒作影
    響股價意圖。且翔昇公司本身股本小，交易量少，投資人少
    量下單即可能佔當日成交量比例甚大，故不應以投資人單日
    買賣成交量比例作為是否操縱股價之判斷標準。且現行股市
    交易採取價格優先之電腦撮合制度，投資人為求能優先成交
    ，常有以高於成交價或漲停板價委託掛單買進，非得以此遽
    認屬證券交易法第155 條第1 項第4 款所指之「高價」買進
    或有拉抬股價之意圖。佐以被告丁○○買賣翔昇公司股票，
    非但未獲利益，反而蒙受損失等情，難謂其有何操縱股價之
    行為及意圖云云。
三、被告乙○○固承認有借款予丁○○並提供如事實欄所載之證
    券帳戶供丁○○下單買賣翔昇公司股票，渠本人亦有使用自
    己及直系親屬等人名義之證券帳戶陸續買賣翔昇公司股票，
    惟矢口否認有何操縱股價犯行，辯稱：伊借款予丁○○買賣
    翔昇公司股票，為掌握款項流向及確保還款之安全性，遂要
    求丁○○以伊信任之證券帳戶下單買賣股票，故丁○○乃使
    用伊所提供之證券帳戶，供丁○○喊盤下單。而伊本身買進
    翔昇公司股票乃經評估翔昇公司未來之潛力後，打算長期投
    資所為，況伊嗣後更擔任翔昇公司之副總經理，伊子女於94
    年翔昇公司辦理現金增資募股時，亦分別認購2,152,806 股
    、2,450,000 股，伊本身於96年間翔昇公司辦理私募時也認
    募2,000 萬元，目前伊及家人對翔昇公司之持股達830 萬股
    ，佔總發行股數達23.48 ％，可見伊絕無炒作翔昇公司股票
    之意圖。至於在桃園市耕讀園餐廳協商乙事，係因戊○○欲
    向伊借款，惟伊沒有允諾，亦無受讓該切結書所載之3,550
    仟股翔昇公司股票云云。
五、經查：上開事實，業據證人甲○○、吳敏、己○○、王素菲
    、林立瑋、柯松欣、陳麗雲、陳美育、劉鳳珠、蔡惠娟、季
    志建、師會、君尹紅舜、鍾素娟、張秀菊、劉靜玲、陳芝嫻
    、游家添、林居正、邱晏新、許雅芳、呂錦松、林仁桀、庚○○，分別於調查、偵訊、及本院審理時供證甚明，並有櫃
    買中心94年5 月3 日證櫃字第0940300048號函：檢附之股票
    交易之意見分析書暨融券賣出及融券買進該股票之相關資料
    、投資人集團買賣翔昇公司股票證券商及交割銀行戶一覽表
    、蔡惠娟華南銀行龍江分行000000000000號帳戶資金流向表
    及相關傳票影本、總帳影本、分帳影本、金主合作協議書及
    交易分析資料、對帳及買賣翔昇股票資料切結書、存摺、對
    帳資料、讀者回函、會員編號名冊、聯華電信公司語音信箱
    資料、作手操盤內幕傳真日報、譚凱華 (辛○○)股 神工作
    室名片、網路帳號及密碼資料、手寫錄音稿資料、手寫帳戶
    資料、林紀彩雲國泰世華銀行傳票影本、櫃買中心96年10月
    11日證櫃交字第0960030383號函及其檢附之黃志民等12位投
    資人交易翔昇股票之「投資人委託成交對應表」、櫃買中心
    99年4 月16日證櫃交字第0990007673號及其檢附翔昇公司股
    票案被告辛○○等，於93年8 月20日起迄同年12月31日止之
    投資損益情形及相關說明、乙○○等17人93年8 月20日至93
    年12月31日不法獲利計算表、投資人或集團交易明細表、乙○○等6 人93年11月26日至93年12月31日不法獲利計算表、
    投資人或集團交易明細表等在卷可稽，且：
（一）被告丁○○自93年8 月起，與戊○○有共同以事實欄所載
      渠本人、甲○○、洪永忠、王玉琴所有之證券帳戶，買賣
      翔昇公司股票之事實：
   1、被告丁○○自93年8 月起，確有委託戊○○或由自己下單
      ，以其本人、甲○○、洪永忠、王玉琴所有之證券帳戶，
      買賣翔昇公司股票乙情，業據被告丁○○於臺北市調處詢
      問時自承：「我常聽戊○○分析股市，覺得其講述可信，
      起初聽其建議買進「迎廣」、「南港」、「宏達科」等股
      票，基於信任戊○○原因，仍委託他以該帳戶融資買進翔
      昇股票…，前述股票資金來源，戊○○會先決定在前述帳
      戶之何人帳戶下單買進股票，再由我通知甲○○、洪永忠
      、王玉琴或我本人出資完成交割」（94年偵字第11993 號
      卷第20-25 頁）、「我提供之我本人、甲○○、洪永忠、
      王玉琴之4 個證券帳戶，大部分都是戊○○在使用，該4
      個帳戶中宏達科、奇普士、南港及翔昇公司股票都算是他
      的…。而向林進發借錢買進翔昇公司股票，係買在我設於
      華南永昌證券華南分公司及台証證券松山分行之證券帳戶
      」、「我向林進發（即乙○○）借款3 、4 千萬元，其中
      約有1 千餘萬元，是透過我本人、甲○○、洪永忠、王玉
      琴之4 個證券帳戶買進翔昇股票以維持融資維持率」（94
      年偵字第1199 3號卷第74-79 頁）等語在卷，核與證人甲○○於本院審理時證稱：「我跟丁○○有時候跟戊○○吃
      飯閒聊的時候，他有建議我們這股票的獲利很好，所以我
      們也有跟進買了南港、奇普士跟宏達科…我們就跟著買翔
      昇股票」、「「我之前有講到這4 個帳戶都是戊○○喊盤
      下單的，但之後因為一直聯絡不到戊○○，我們便接收該
      等帳戶內的股票，為了減少借款的損失，就賣出部分翔昇
      公司股票，當時是由丁○○喊盤下單的，是因為當初宏達
      科的股票一直跌停板，戊○○一直找不到人，券商一直催
      我們要補足融資的金額，所以就只好由我們自己由丁○○
      下單賣掉翔昇股票，以補足宏達科的融資金額」（本院卷
      三第262 反-2 69 反頁）等語大致相符，亦經證人即復華
      證券大龍分公司營業員季志建於臺北市調處詢問時證述：
      「甲○○及洪永忠有在復華證券大龍分公司開設證券帳戶
      ，我是接單營業員。前述該2 帳戶剛開始皆由甲○○、洪
      永忠親自以電話方式下單，93年8 月下旬，洪永忠表示該
      2 帳戶已授權予戊○○喊盤下單…，該等證券帳戶多由戊○○電話喊盤下單，偶爾才由甲○○、洪永忠本人下單」
      （94年警搜字第130 號卷第38-42 頁）等語、證人即元大
      京華證券襄陽分公司營業員施蕙君證稱：「丁○○、王玉
      琴於93年1 月間至元京證券襄陽分公司開設證券帳戶，我
      於93年4 月間開始擔任其2 人之營業員。丁○○及王玉琴
      在開戶時，曾簽立買賣證券授權書委託戊○○代為下單，
      之後均由戊○○在使用該等帳戶，我認得他本人及聲音。
      戊○○在93年5 、6 月間，主要下單標的為宏達科、南港
      輪胎，至同年8 月間起，就以翔昇公司為主要下單買賣標
      的」（94年警搜字第130 號卷第43-46 頁）等語明確。而
      上開證券帳戶中有關翔昇公司股票之買賣雖大多由戊○○
      喊盤下單，惟被告丁○○亦曾經由其本人或其妻甲○○、
      其兄洪永忠直接或間接掌握該股票之買賣進出情形，此經
      被告丁○○供認：「前述股票資金來源，戊○○會先決定
      在前述帳戶之何人帳戶下單買進股票，再由我通知甲○○
      、洪永忠、王玉琴或我本人出資完成交割。我有交代上述
      證券商營業員，包括紀志建、施蕙君、黃慧琴等人，戊○○使用上述帳戶下單時，營業員會通知我其下單之數量，
      我藉此控制戊○○買進翔昇公司股票之數量」（94年偵字
      第11993 號卷第20-25 頁）、「我提供我及王玉琴設於亞
      洲證券城中分公司、甲○○及洪永忠設於復華證券大龍分
      公司之證券帳戶供戊○○使用，他都自行決定買進翔昇股
      票之數量及價格，並知會我要買進之數量，只要在我可以
      支應股款交割之額度下，我會同意他使用前述證券帳戶，
      由他向營業員喊盤，我會幫他處理交割事宜」（94年偵字
      第11993 號卷第74-79 頁）等語不諱。綜上足認被告丁○○與戊○○確實有共同使用前開丁○○提供之證券帳戶，
      且被告丁○○對於戊○○買賣翔昇公司股票之情形亦知之
      甚詳。
   2、另外，參酌被告丁○○與戊○○前因投資宏達科股票造成
      重大虧損，欲藉買賣翔昇公司股票來彌補虧損等情，迭經
      被告丁○○於臺北市調處初詢及複詢時供稱：「我先前係
      以甲○○、洪永忠、王玉琴及我本人設於建華證券桃園分
      公司 (營業員黃慧琴)、 復華證券大龍分公司 (營業員季
      志建)、 元大京華證券襄陽分公司 (營業員施蕙君)等證
      券帳戶，融資買賣「奇普士」、「宏達科」等股票，即委
      託戊○○以前述帳戶喊盤下單，自93年8 月起大部分時間
      仍委託戊○○使用上述帳戶買進翔昇公司股票，而我會關
      心宏達科股票融資維持率及股票漲跌情形。我常聽戊○○
      分析股市，覺得其講述可信，起初聽其建議買進「迎廣」
      、「南港」、「宏達科」等股票，基於信任戊○○原因，
      仍委託他以該帳戶融資買進翔昇股票」、「起初我與甲○○、洪永忠、王玉琴等人委任戊○○買進融資買進宏達科
      股票時，從每股26餘元買進，漲至30餘元賣出，有少許獲
      利，會分紅給他，後來接受他的建議，同意他以25元價位
      大量買進宏達科股票，之後宏達科股價持續下跌，他決定
      以買進翔昇股票以維持宏達科之融資維持率」、「93年8
      月至10月間，巫麗娟、甲○○、洪永忠、王玉琴及我等人
      開立之證券帳戶買進翔昇公司股票，係由戊○○喊盤下單
      。我委託戊○○以前述帳戶買進翔昇股票，係一心想維持
      宏達科股票之維持率，我亦期盼翔昇股價穩定，才不會影
      響宏達科之股票之融資維持率」（94年偵字第1199 3號卷
      第20-25 頁）、「因為93年間，宏達科股票崩盤，股價持
      續下跌，截至93年9 月間，我及戊○○融資買進宏達科股
      票已經虧損5 、6 千萬元，在此前後，亦曾買進「奇普士
      」、「南港輪胎」等股票，以維持宏達科股票之融資維持
      率，之後聽從戊○○建議，改買股價及獲利情形較穩定之
      翔昇股票，藉以維持融資維持率」（94年偵字第1199 3
      號卷第74-79 頁）等語明確，足徵被告丁○○與戊○○係
      基於同一目的，欲共同買賣翔昇公司股票牟利以彌補前開
      投資宏達科股票造成之虧損，並使用前揭證券帳戶買賣翔
      昇公司股票。被告丁○○嗣後於本院審理時翻異前詞，辯
      稱其與戊○○純粹只是資金借貸關係，該等證券帳戶係由
      戊○○運作，戊○○是否以高價買進翔昇公司股票，伊不
      知情云云，顯屬卸責之詞，不足為採。
（二）被告丁○○自93年8 月間，有向乙○○借款買賣翔昇公司
      股票，並使用乙○○所提供如事實欄所示之證券帳戶買賣
      翔昇公司股票之事實：
      被告丁○○自93年8 月間，向乙○○借款作為買賣翔昇公
      司股票之資金，並使用甲○○及由乙○○提供其本人、林
      恆毅、林紀彩雲、紀張秀琴、林世明、張玉含、陸銘和等
      人之證券帳戶，買賣翔昇公司股票等情，業經被告丁○○
      自承在案，核與被告乙○○供稱：「我是丁○○之金主，
      他向我借款目的係作買賣翔昇股票，為掌握款項流向及確
      保還款之安全性，我要求丁○○以我信任之證券帳戶來買
      賣股票，故我提供林恆毅、林紀彩雲、紀張秀琴之帳戶，
      並簽署委託書，由丁○○擔任受任人。另情商林世明、張
      玉含 (林世明之妻)、 陸銘和等友人，以他們名義開立證
      券帳戶，並簽署委託書，由丁○○擔任受任人。前揭帳戶
      均由丁○○喊盤下單」等語相符，亦有證人甲○○、一銀
      證券公司臺北總公司營業員王素菲、日盛證券公司營業處
      營業員林立瑋、大華證券桃園分公司營業員陳麗雲、金鼎
      證券總公司營業員陳美育、華南永昌證券桃園分公司營業
      員劉鳳珠、台証綜合證券松山分公司陳芝嫻證述在案，復
      有投資人集團買賣翔昇公司股票證券商及交割銀行戶一覽
      表 (法務部調查局台北市調查處卷第1 、163-166 頁)在
      卷可按。則被告丁○○自93年8 月間，陸續以上開渠本人
      及由被告乙○○提供之人頭證券帳戶買賣翔昇公司股票乙
      節，堪以認定。
（三）被告乙○○自93年8 月間起，亦以其個人及林紀彩雲、紀
      素禎等人之證券帳戶，買賣翔昇公司股票；而自同年11月
      起，因發現被告丁○○有無法清償借款跡象，故將上開提
      供予被告丁○○之證券帳戶收回，以證券帳戶內之翔昇公
      司股票抵償債務等情，此經被告乙○○供陳在卷，亦有證
      人即元大京華證券蘆洲分公司營業員、高橋證券中壢分公
      司營業員張秀菊、吉祥證券松山分公司陳芝嫻群益證券桃
      園分公司營業員尹紅舜證述綦詳，復有投資人集團買賣翔
      昇公司股票證券商及交割銀行戶一覽表 (法務部調查局台
      北市調查處卷第1 、163-166 頁)在 卷可按，堪信為真實
      。
（四）被告乙○○確有受讓戊○○透過己○○下單由金主墊款買
      進之3, 550仟股翔昇公司股票 ：
  1、 被告乙○○雖辯稱：在桃園市耕讀園餐廳協商乙事，係因
      戊○○欲向伊借款，惟伊沒有允諾，亦無受讓前揭對帳及
      買賣翔昇公司股票資料切結書所載之3,550 仟股翔昇公司
      股票云云，然查：被告乙○○對於當時在耕讀園協商之緣
      由及現場情況等情，前於臺北市調處詢問時辯稱：「該切
      結書即前述戊○○向我推薦買賣股票或其他類似借款之意
      圖時提出之用…。該切結書主要內容為戊○○向我表示他
      需要資金週轉，且因他與己○○有債權債務之關係，戊○○希望我能出資買回他持有翔昇公司股票之權利，而在場
      者己○○、丁○○等人均表示戊○○信用不錯，亦同時向
      我鼓吹可以答應戊○○的要求，惟我以需要考慮為由，並
      沒有當場答應他」、「我有借錢給丁○○及其兄弟洪永忠
      共計4,000 萬元，約於93年11月間，我發現丁○○兄弟有
      還不出錢的跡象，加上戊○○跟丁○○的關係匪淺，我認
      為前揭戊○○跟丁○○等人製作切結書，目的應該是要用
      戊○○購買翔昇公司股票抵償洪氏兄弟」；嗣於偵查中檢
      察官訊問時又稱：「（問：丁○○究竟有無把己○○幫他
      墊款的3,550 張翔昇轉讓給你？）我不清楚。」（94 年
      偵字第11993 號卷第36-41 頁）；再於本院95年8 月16
      日行準備程序時同意不爭執部分包括：「於93年10月22
      日我有受邀約與潭清蓮、己○○、丁○○、戊○○在桃園
      市耕讀園協商，己○○與戊○○簽訂切結書，約定將戊○○透過己○○下單由金主墊款買進之3350千股翔昇公司股
      票讓渡給我，用以抵償我借給他的借款。」 (本院卷一第
      147-14 9反頁)， 則被告乙○○供述前後反覆，是否可信
      ，已非無疑。而證人即共同被告丁○○於本院審理時固證
      稱：「93年11月22日我有到桃園市耕讀園。當時是戊○○
      要再跟我借錢，我回答說他我已經沒有錢了，他就問我說
      可不可以幫他找借錢的對象，我就給他乙○○的電話，說
      要不要你就直接打電話給乙○○，他就堅持說他跟乙○○
      不認識，要我幫他介紹…，要去當中我有跟乙○○表達，
      戊○○跟我借了很多錢，要他自己多多考慮，要借與不借
      不要因為我介紹你，你就很為難，而且我還有告知他最好
      不要借。」而證人丁○○證述就當天協商乙事係戊○○欲
      向被告乙○○借款等情在卷，其亦證述其曾告知被告乙○○最好不要借錢給戊○○」（本院卷四第2 反-8頁）等語
      ，然被告乙○○卻於臺北市調處詢問時供稱：「在場之己○○與丁○○等人均表示戊○○信用不錯，並鼓吹我答應
      其要求」（94年偵字第11993 號卷第36-41 頁）云云，兩
      人對此事之供述矛盾，參以證人丁○○同與被告乙○○為
      本案操縱股價之被告，應認其證言不堪憑信。
   2、而據證人即同案被告潭清連於臺北市調處詢問時供述：「
      該切結書係己○○與戊○○二人簽署的，戊○○原係透過
      我尋找金主，而我係透過己○○找金主提供資金，戊○○
      買進之翔昇公司股票抵押在金主掌控帳戶內，戊○○若要
      贖回或賣出翔昇公司股票，則需透過己○○聯繫安排，又
      因戊○○與乙○○發生債務糾紛，故戊○○遂與己○○簽
      署該切結書，言明戊○○將前透過墊款交易買進之翔昇公
      司股票之權利讓渡給乙○○，同時以後金主匯回的結算款
      均直接匯到乙○○指定之帳戶」、「因為戊○○於93年11
      月透過我向金主墊款買進翔昇公司股票前，曾向乙○○借
      款以現款買進翔昇公司股票…，惟事後，因乙○○向戊○○催款，要求返還借款（據我所知，借款額度在一億元以
      上，但確實額度我不知道），惟戊○○並無足夠資金償還
      ，乙○○乃轉要求戊○○將手中持股抵債，戊○○因手中
      已無現股，乙○○遂要求戊○○將墊款買進之翔昇公司股
      票權利讓渡給他，並要求戊○○與己○○簽署前述切結書
      作為還款保證」（94年偵字第8993號卷第1-8頁）等語；
      證人己○○於本院審理時結證稱：「這切結書是我簽的，
      是在93年11月22日在桃園的耕讀園餐廳簽的… (受命法官
      提示94年度偵字第8993號卷第84頁背面調查筆錄）我有說
      林進發（即乙○○）也當場同意接受該切結書內容，他就
      把切結書正本跟明細表給帶走了…。當天除了切結書還有
      一張股票數量的明細表，證明有3550張翔昇股票，而林進
      發在我的認知上是他有同意，所以我才會在筆錄中回答說
      他當場確實有同意…當時是辛○○找我去耕讀園餐廳…。
      切結書上說要讓渡3550張的翔昇公司股票給林進發，我不
      知道他們之間為何要讓渡這些股票，我去那邊的目的只是
      要我確認在吳敏那邊確實有3550張翔昇公司的股票」（本
      院卷三第298- 304頁）等語，佐以被告乙○○自承其係經
      被告丁○○推薦買賣翔昇公司股票，而被告丁○○亦供認
      其係經戊○○建議買賣翔昇公司股票，而三方間又有因買
      賣翔昇公司股票而相互借款、提供人頭證券帳戶下單買賣
      股票之情形，業經前述，稽此足認被告丁○○與戊○○間
      有因買賣翔昇公司股票而生之金錢借貸關係。另經本院核
      閱該切結書，其上記載略以：戊○○與己○○資金往來，
      購買翔昇公司股票之一切權利均歸林進發先生所有，若有
      差額及利息需補足，全由戊○○負責補足，林進發（即乙○○）一概不負責差額及利息部分，日後所有款項皆匯入
      華南銀行大溪分行帳號000000000000之帳戶等語。而被告
      乙○○於臺北市調處詢問時供述：「我當場也有問戊○○
      為何有我個人之華南銀行大溪分行帳號000000000000帳戶
      」（94年偵字第11993 號卷第39頁）等語在卷，堪認其上
      所載之華南銀行大溪分行帳戶確為被告乙○○所有，則如
      被告乙○○未事先與戊○○洽談股票轉讓事由之事，戊○○如何得知被告乙○○之帳戶資料而得記載於該切結書上
      ，顯見被告丁○○上開所辯不足為採，則被告乙○○有因
      買賣翔昇公司股票所生之債權債務關係受讓戊○○透過己○○下單由金主墊款進之3, 550仟股翔昇公司股票乙節，
      應堪認定。
（五）被告丁○○、乙○○有以上開證券帳戶對翔昇公司股票，
      連續為高價買入之客觀行為：
   1、按證券交易法第155 條第1 項第4 款規定：對於在證券交
      易所上市之有價證券，不得有「意圖抬高或壓低集中交易
      市場某種有價證券之交易價格，自行或以他人名義，對該
      有價證券，連續以高價買入或以低價賣出」。所謂連續以
      高價買入或以低價賣出該有價證券，係指於特定期間內逐
      日以高於平均買價、接近高買價之價格或以最高之價格買
      入，或於特定期間，以低於平均賣價、接近最低賣出之價
      格或以最低之價格賣出而言，且不以客觀上「因而致交易
      市場之該股票價格有急劇變化」為必要。故該條文所稱「
      連續」，係指多次而言；「高價、低價」則指「在一段期
      間內，逐日以高於委託當時之揭示價、接近當日漲停參考
      價之價格或以當日漲停參考價之價格委託買進，或以低於
      委託當時之揭示價、接近當日跌停參考價之價格或以當日
      跌停參考價之價格委託賣出」。又該連續高價買入之認定
      ，亦不因有無賣出股票而受影響。
   2、查被告丁○○、乙○○於查核期間，以前揭證券帳戶，買
      賣翔昇公司股票，業如前述，而上開證券帳戶自93年8 月
      間起計有93年8 月2 日等78個營業日成交買進或賣出之成
      交量占當日成交量達百分之20以上；計有93年8 月26日等
      33個營業日，連續多次委託買進（賣出）價格高（低）於
      成交價或以漲（跌）停板價格委託，對成交價格有明顯影
      響；亦有自93 年8月23日等40個營業日於尾盤以漲停板價
      格委託買進、且於該期間之69個營業日中，有相對成交計
      30,479仟股占該期間總成交量之22.71 ％，致該股票價格
      自每股9.85元上漲至34.50 元，漲幅達250.25％，高低差
      幅為258.38％，與同期間同類股指數漲幅17.18 ％及大盤
      指數漲幅12.08 ％相比較，該股票價格顯有異常之變化，
      悖離同類股及大盤走勢，惟當時翔昇公司有獲利衰退之情
      形，股價走勢顯與基本面有所矛盾等情，經證人即證券櫃
      台買賣中心交易部組長庚○○於本院審理時證述（本院卷
      三第96-100反頁）甚詳，復有財團法人中華民國證券櫃檯
      買賣中心94年5 月3 日證櫃字第094030 0048 號函及其檢
      附之93年8 月2 日至93年12月31日翔昇電子公司股票交易
      之意見分析書暨93年8 月至94年2 月融券賣出及融券買進
      該股票之相關資料1 份及相關附件（法務部調查局台北市
      調查處卷第2-24頁）、財團法人中華民國證券櫃檯買賣中
      心96年10月11日證櫃交字第0960030383號函及其檢附之「
      投資人委託成交對應表」 (本院卷三第20頁)及 卷外證物
      1 箱在卷可稽。揆諸上開說明，被告丁○○、乙○○上開
      行為顯已該當連續以高價買入、低價賣出翔昇公司股票之
      客觀要件，且被告上開行為亦已產生抬高翔昇公司股價之
      結果，且該公司於該時段所產生之異常變化顯係人為操控
      ，非市場機制所致。
   3、被告丁○○辯護人雖以：查核期間亦有其他漲幅甚大之個
      股等語置辯，惟其他個股是否有異常漲幅之事與認定本件
      是否有股價異常之情形無涉，上開辯詞殊無足採。其又辯
      以：被告丁○○於查核期間就翔昇公司股票有買有賣，並
      非逐日高價買入。惟所謂連續高價買入係指於特定期間內
      ，多次高於平均買價，接近高買價之價格或以最高之價格
      買入而言，不因被告有無賣出股票而受影響，核如前述。
      至於操縱股價本不需以因此獲有利益為要件，是辯護人前
      開所辯，均非可採。
（六）被告丁○○、乙○○有共同引誘投資人買賣翔昇公司股票
      及抬高該股價之炒作意圖：
   1、按行為人是否有抬高某種有價證券之意圖，除可參考是否
      以高價買進外，另可斟酌行為人買進價格是否使股價出現
      波動、成交造成股票交易活絡之假象、使用人頭戶等為佐
      證。經查：被告丁○○、乙○○使用上開證券帳戶，連續
      以漲停板之價格或高於當時成交價之價格委託買進翔昇公
      司股票，或於將收盤之際急速以漲停板價格或高於當時成
      交價價格委託買進之拉尾盤方式買進宏達科公司股票，將
      使一般投資人跟進，拉高當天成交價，亦影響股票當天收
      盤及次日開盤之價格，誤導一般投資人認該檔股票買賣熱
      絡，進而買賣該檔股票，拉抬該檔股票市場價格；且該公
      司股票之股價於上揭分析期間之走勢、振幅與其同類股之
      電子類股及大盤指數相異，顯有異常波動之情事，已如前
      述，參酌被告買賣翔昇公司股票大量使用人頭證券帳戶進
      行買賣，難謂其無規避主管機關查緝之意，且被告丁○○
      亦自承希望維持翔昇公司股價以維持宏達科之融資維持率
      ，準此，被告確有炒作翔昇公司股票誘引投資人買賣之主
      觀意圖，堪以認定。被告二人否認有炒作股票之犯意，顯
      不足取。
   2、被告丁○○及其辯護人雖辯以：我國股市採電腦自動撮合
      交易投資人之委託下單價格並非即為成交價，成交價如何
      ，實際上仍須視市場中其他投資人出售所持有股票或欲購
      入股票之價格及數量而定，並非投資人個人所得決定。且
      在價格優先之電腦撮合制度下，投資人為求能優先成交，
      以市價或漲停板價掛單買進，非得即可遽認係證券交易法
      第155 條第1項 第4 款所指之「高價」買進或有拉抬股價
      之意圖云云，惟按證券集中交易市場上之股票交易係依電
      腦撮合，其撮合原則雖係以「價格優先、時間優先」為原
      則，但此為各國股票交易普遍所採行之制度，並不排除操
      縱股價之可能。又依臺灣證券交易所股份有限公司營業細
      則第58條之2 規定，決定撮合順序係以「價格優先原則」
      （較高買進申報優先於較低買進申報，較低賣出申報優先
      於較高賣出申報。同價位之申報，依時間優先原則決定優
      先順序），再以「時間優先原則」（開市前輸入之申報，
      依電腦隨機排列方式決定優先順序；開市後輸入之申報，
      依輸入時序決定優先順序）決定，即按輸入電腦時間之先
      後，決定何筆買入或賣出之委託可成交，無關該投資人內
      心真意為何，故被告買賣股票之行為是否符合證券交易法
      第155 條第1 項第4 款之構成要件，僅能綜合被告客觀上
      使用之交易型態判斷其主觀犯意。又前述電腦撮合原則以
      產生公平價格之方式，乃透過市場供需來決定交易價格之
      制度，凡參與買賣股票之投資人，以高於委託當時之揭示
      價、接近前一日收盤漲停參考價之價格，於開盤前大量委
      託買進，將影響股票之開盤價及當日股票之走勢，當開盤
      前委買之數量大於委賣之數量時，將使開盤價呈現漲停，
      縱使委買之數量並未成交，仍可能因委買之數量大於委賣
      之數量，而影響股票開盤時之價格，亦即，在此交易制度
      下，大量之相對高價委託買進及相對低價委託賣出，對該
      股成交價皆會造成立即且直接之影響，即使成交時未以委
      託之相對高低價成交，但價格之漲跌仍將依委託者之預期
      方向逐檔移動。而被告於上開期間內，連續多次委託買進
      （賣出）價格高（低）於成交價或以漲（跌）停板價格委
      託、在尾盤以漲跌價格委託買進該公司股票等情事，業如
      前述，是被告二人以此操盤策略，無非係欲造成價格優先
      之情形而立即影響成交價提高，其確有拉抬股價之意圖甚
      明。
   3、被告乙○○及其辯護人固辯以：被告乙○○乃因看好翔昇
      公司，為長期投資而買進翔昇公司股票，且伊嗣後亦有經
      營翔昇公司之事實，顯見伊並非基於炒作股價而買進股票
      云云。惟被告乙○○，利用前揭帳戶，連續多次委託買進
      （賣出）價格高（低）於成交價或以漲（跌）停板價格委
      託買賣翔昇公司股票之期間，當時翔昇公司有獲利衰退之
      情形，業如前述，則當時翔昇公司基本面狀況既然不佳，
      被告乙○○辯稱其看好翔昇公司未來之潛力，顯與事理有
      違。而被告乙○○於臺北市調處詢問時先稱：伊93年8 月
      迄今，未賣出翔昇公司股票，但伊太太林紀彩雲曾在翔昇
      公司股價20元時，自行賣出約100 多張股票（94年偵字第
      11993 號卷第37頁反面）云云；嗣經調查員提示櫃買中心
      之資料顯示被告乙○○於93年8 月至同年10月31日間，使
      用其證券帳戶共買進5,937 仟股、賣出5,681 仟股翔昇公
      司股票詢問之，其始改稱：伊最初買賣翔昇公司股票係以
      追求獲利為主，惟至93年11月間知悉翔昇公司股票與日本
      廠商有合作關係後，始將持股策略轉為長期持有（94年偵
      字第11993 號卷第38頁）云云，觀諸被告乙○○先為虛偽
      陳述，迄至調查員提示相關事證後始坦白實情等情以觀，
      難謂其無為解免罪責而飾詞狡辯之嫌。再者，縱其確有欲
      入主公司、取得經營權而大量買進翔昇公司股票，惟其非
      不能與炒作公司股價之意圖並存，衡諸證券交易市場上，
      股市炒手為取得公司經營權，大量買進股票、哄抬股價，
      以利其於取得公司持股後，個人資產價值得以增加之情形
      ，亦在所多有，尚不得以被告乙○○上開所辯，遽以為其
      有利之認定。
   4、被告丁○○、乙○○均辯稱係各依己意下單買賣翔昇公司
      股票，而被告乙○○更辯稱其與戊○○並不熟識，對於其
      買賣股票並無所知，三方間何有炒作該公司股價之意圖及
      犯意聯絡可言云云。惟按共同正犯之意思聯絡，原不以數
      人間直接發生者為限，即有間接之聯絡者，亦包括在內。
      如甲分別邀約乙、丙犯罪，雖乙、丙間彼此並無直接之聯
      絡，亦無礙於其為共同正犯之成立。又按意思之聯絡並不
      限於事前有所謀議，即僅於行為當時有共同犯意之聯絡者
      ，亦屬之，且其表示之方法，亦不以明示通謀為必要，即
      相互間有默示之合致，亦無不可。再按共同正犯之意思聯
      絡，不限於事前有所協議，其於行為當時，基於相互之認
      識，以共同犯罪之意思參與者，亦無礙於共同正犯之成立
      。且按刑法共同正犯之成立，祇須具有犯意之聯絡，行為
      之分擔，既不問動機起於何人，亦不必每一階段犯行，均
      經參與。且該犯意之聯絡，不以數人間直接發生者為限，
      其有間接之聯絡者，亦包括在內，倘就客觀事實可認其彼
      此間已有明示或默示意思合致，即應就合同意思之犯罪行
      為共同負責，最高法院77年台上字第2135號、73年台上字
      第2364號、73年台上字第1886號判例意旨，及同院97年度
      台上字第2171號判決可資參照。查被告丁○○前因與戊○○買賣宏達科股票造成鉅額虧損，遂聽從戊○○之建議，
      選定翔昇公司股票買進之，欲藉此彌補虧損；被告乙○○
      亦經丁○○推薦而買進翔昇公司股票等情，經被告丁○○
      、乙○○自承在卷。而被告丁○○又貸予戊○○金錢、提
      供人頭帳戶作為賣賣翔昇公司股票之資金及下單帳戶；被
      告丁○○則另向被告乙○○借款作為買賣翔昇公司股票之
      資金，被告乙○○亦提供人頭帳戶供被告丁○○買賣翔昇
      公司股票，已如前述。則被告丁○○、乙○○與戊○○三
      方間既有複雜之資金往來關係並相互提供人頭帳戶使用以
      買賣翔昇公司股票，而上開人頭帳戶買賣翔昇公司股票又
      有拉抬、炒作該公司股票之情形，亦如前述，佐以被告乙○○與戊○○另有因借貸及買賣翔昇公司股票所生債務，
      由戊○○讓渡其持有3,550 仟股之翔昇公司股票予乙○○
      等情，業經前述，綜合上情以觀，被告丁○○、乙○○與
      戊○○間就參與翔昇公司股票之炒作，確有犯意聯絡及行
      為分擔，被告上開所辯，尚難採信。
（七）綜上所述，被告丁○○、乙○○前揭所辯核係卸責之詞，
      不足採信，從而，本件事證明確，被告丁○○、乙○○上
      開犯行洵堪認定，均應依法論科。
六、新舊法之比較
（一）證券交易法部分：
      按被告二人行為後，證券交易法第155 條業於95年1 月11
      日修正公布，於同年1 月13日施行，將原第155 第一項第
      4 款修正移列為同條項第5 款原第155 條第1 項第6款修
      正移列為同條項第7 款，並於修正後就第155 條第1 項第
      5 款增訂為意圖造成集中交易市場某種有價證券交易活絡
      現象，自行或以他人名義，連續委託買賣或申報買賣而相
      對成交之犯罪構成要件；另同法第171 條業於95年5 月30
      日修正公布，於同年7 月1 日施行，將原第171 條第3 項
      、第4 項，依刑法第四章章名將「共犯」修正為「正犯或
      共犯」之法理明文化修正，配合將「共犯」修正為「正犯
      或共犯」，此觀諸立法理由說明即明，此部分法律修正後
      ，雖無有利、不利之情形，惟修正後證券交易法第155 條
      第1 項第5 款增訂為意圖造成集中交易市場某種有價證券
      交易活絡現象，自行或以他人名義，連續委託買賣或申報
      買賣而相對成交之犯罪構成要件，綜合比較新、舊法之結
      果，修正後之證券交易法顯然較修正前為較重，依刑法第
      2 條第1 項前段規定，自應整體適用修正前證券交易法第
      155 條及第171 條之規定。
（二）刑法部分：
   1、被告行為後，刑法於94年2 月2 日修正，於95年7 月1 日
      生效施行，被告所犯證券交易法第171 條第1 項第1 款之
      罪，其法定本刑中關於罰金之規定，因刑法第33條第5 款
      業經修正，罰金最低額由銀元1 元提高為新台幣1000元以
      上，並以百元為單位，經新、舊法比較，應以行為時之刑
      法第33條第5 款規定有利於被告。
   2、至於修正後刑法第28條雖將「實施」修正為「實行」。其
      中「實施」一語，涵蓋陰謀、預備、著手及實行之概念在
      內，其範  圍較廣；而「實行」則著重於直接從事構成犯
      罪事實之行為，其範圍較狹，是修正後刑法共同正犯之範
      圍已有限縮，共同正犯之範圍既因此而有變動，自屬犯罪
      後法律有變更，而非僅屬純文字修正，經比較結果，以修
      正後刑法有利於被告  。
   3、本件綜合上揭新舊刑法比較之結果，並本於統一性及整體
      性原則，修正後之刑法並未較有利於被告，罪刑部分一體
      適用修正前之刑法。
七、論罪科刑
（一）按在證券交易所上市之有價證券，不得有「直接或間接從
      事其他影響集中交易市場某種有價證券交易價格之操縱行
      為」，修正施行前證券交易法第155 條第1 項第6 款定有
      明文。惟證券交易型態，乃係依隨經濟活動、社會生活方
      式而不斷演進，洵至今日電腦科技發達，某些舊式之人工
      交易方法業已不復存在。鑑於證券交易之市場機制，固應
      迅速、自由，尤須公平、正當，我國證券交易法為健全證
      券交易市場之機能，維持證券交易市場之秩序，並保護投
      資人，乃參考外國法制，制定「反操縱條款」，於第155
      條第1 項先於第1 款至第5 款，採取列舉之基本規定，將
      常見典型之主要基本犯罪態樣逐一羅列，明文禁止規範，
      復惟恐未周，猶設第6 款之概括規定予以補充。倘行為人
      之同一行為違反本條項第1 款至第5 款規定，同時充足第
      6 款規定之要件時，基本法優於補充法及狹義法優於廣義
      法之法律適用原則，應逕依各該第1 款至第5 款相關規定
      之罰則，即同法第171 條予以論處，而不適用第6 款之規
      定（95年台上字第4930號判決意旨參照）。次按對於在證
      券交易所上市之有價證券，不得有「意圖抬高或壓低集中
      交易市場某種有價證券之交易價格，自行或以他人名義，
      對該有價證券連續以高價買入或以低價賣出」，證券交易
      法第155 條第1 項第4 款款定有明文。又同條第2 項規定
      : 「前項規定，於證券商營業處所買賣有價證券準用之。
      」而證券交易法第155 條第2 項所規範之對象，係指上櫃
      公司之股票。查被告二人所買賣之翔昇公司股票，既係在
      櫃檯買賣之有價證券，亦即上櫃公司股票，自屬證券交易
      法第155 條第2 項所規範之對象甚明。再按證券交易法第
      155 條第1 項第4 款規定：對於在證券交易所上市之有價
      證券，不得有「意圖抬高或壓低集中交易市場某種有價證
      券之交易價格，自行或以他人名義，對該有價證券，連續
      以高價買入或以低價賣出」之行為，原即以「連續」行為
      ，為其犯罪構成要件，從而對於同一種有價證券，犯罪行
      為人必須符合上開要件而有「連續」行為時，始與該罪之
      構成要件相當，並僅成立單純一罪，不能再依刑法第56條
      規定論以連續犯（最高法院90年度台上字第431 號判決、
      93年度台上字第4325號判決參照）。
（二）另按證券交易法第171 條第2 項「犯前項之罪，其犯罪所
      得金額達新台幣一億元以上者，處七年以上有期徒刑，得
      併科新台幣二千五百萬元以上五億元以下罰金。」之規定
      ，係該法於93年4 月28日修正公布時所增訂，其立法理由
      說明：「第二項所稱犯罪所得，其確定金額之認定，宜有
      明確之標準，俾法院適用時不致產生疑義，故對其『計算
      犯罪所得時點』，依照刑法理論，應以犯罪行為既遂或結
      果發生時該股票之市場交易價格，或當時該公司資產之市
      值為準。至於『計算方法』，可依據相關交易情形或帳戶
      資金進出情形或其他證據資料加以計算。例如對於內線交
      易可以行為人買賣之股數與消息公開後價格漲跌之變化幅
      度差額計算之，不法炒作亦可以炒作行為期間股價與同性
      質同類股或大盤漲跌幅度比較乘以操縱股數，計算其差額
      。」等語。其中關於計算不法炒作犯罪所得之數額，立法
      理由載明採取差額說，至計算其所得之時點，上開立法理
      由固明示應以「犯罪行為既遂或結果發生時」為準，且例
      示「可以炒作行為期間股價與同性質同類股或大盤漲跌幅
      度比較乘以操縱股數，計算其差額」。惟依該立法理由所
      示以同性質同類股或大盤漲跌幅度之比較基準，則其比較
      基準，究係以與炒作標的同性質同類股全部予以比較漲跌
      ，或係選擇部分同性質同類股予以比較漲跌，其比較之同
      性質同類股股數範圍為何，在集中市場上並無法予以類型
      或量化，且縱係同性質同類股，亦會因各該股票之公司經
      營型態、獲利能力而有不同之標準，是上開立法理由所例
      示之計算方式，既無明確標準，且其變化因素過大，如因
      大盤當時漲跌幅度較諸炒作所得更大，則可能造成無差額
      可言，而就其違反不法炒作之犯罪所得，無法為發還或沒
      收之諭知，應非事理之平；而參以不法炒作股票之犯罪型
      態，係該一定期間以連續高價、大量買賣，以造成市場熱
      絡，並拉抬股票價格使不知情之投資大眾進入集中市場購
      買炒作之標的股票，是應以參與不法炒作之人於炒作期間
      所買入價格及賣出價格之差價，作為計算不法炒作之犯罪
      所得，其計算基準始為客觀並有一致性。且依證人庚○○
      對於本件非法炒作股價該如何計算犯罪所得亦於本院證述
      ：「以他的操縱行為的事實期間來計算他的不法獲利金額
      ，因為主要在這檔股票交易裡面，被告等是買超，我們的
      計算原則是：已實現的獲利，以每股平均賣價與平均買價
      的差額乘以賣出的股數；未實現的獲利，以分析期末收盤
      價與每股平均買價差額乘以買超股數，再扣除證券商買賣
      手續費與證券交易稅，合計起來就是他的不法獲利金額。
      那其中證券商收取的手續費部分，因為各證券商與交易人
      之間是採彈性的，並一個固定的標準，所以沒有辦法知道
      他們的約定如何，因此我們採用市場上所見最高的手續費
      千分之一點四二五為標準來計算」、「所謂已實現獲利和
      未實現獲利：一、因為有買進跟賣出這個才會有獲利的產
      生，因為他在這個期間是買超，等於是買的數量比較多，
      我們就他賣出的部分計算他的實現金額的差異，這就是已
      實現獲利。二、因為他是買超，買進的股票還沒有賣出，
      我們是用期末的收盤價當作他的賣出的金額來計算他跟買
      進的差額，這個就是未實現獲利。會有已實現獲利是負的
      數字，是因為他的賣出平均價錢比買進平均價錢要低，會
      產生這部分的價格是虧損的，獲利依照他最後的獲利扣除
      手續費及交易稅，他仍然是獲利。」（見本院卷四第175
      -176頁）。從而，本件計算被告等人之犯罪所得，應以交
      易期間之買入價格及賣出價格之差價，乘以操縱之賣出股
      數計算，合計渠等犯罪所得為4 億6,482 萬488 元【計算
      式：一、乙○○等17人（林紀彩雲、紀張秀琴、紀素禎、
      陸銘和、張玉含、林世明、巫麗娟、黃志民、許仁俊、謝
      中森、陳淑玲、甲○○、洪永忠、王玉琴、丁○○、林進
      發（即乙○○）、林恆毅），自93年8 月20日至93年12月
      31日期間，已實現獲利金額為-24,302,665 元，未實現獲
      利金額為276, 197,168元，扣除手續費及交易稅後，獲利
      金額244,734, 504元。二、乙○○等17人（林紀彩雲、紀
      張秀琴、紀素禎、陸銘和、張玉含、林世明、巫麗娟、黃
      志民、許仁俊、謝中森、陳淑玲、甲○○、洪永忠、王玉
      琴、丁○○、林進發（即乙○○）、林恆毅）自93年8 月
      20日至93年12月25日期間，已實現獲利金額14,860,723
      元，未實現獲利金額148,629, 339元，扣除手續費及交易
      稅後，獲利金額為157,972, 561元。三、乙○○等6 人（
      林進發（即乙○○）、陸銘和、林紀彩雲、張玉含、紀張
      秀琴、紀素禎），自93年11月26日至93年12月31日期間，
      已實現獲利金額-8,850,432元，未實現獲利金額72,267,
      956 元，扣除手續費及交易稅後，獲利金額62,113 ,423
      元。上開三段期間合計獲利為464,820,488 元】（具體計
      算式如卷附櫃買中心99年4 月16日證櫃交字第0990007673
      號函檢附之翔昇公司股票案被告辛○○等，於93年8 月20
      日起迄同年12月31日止之投資損益情形及相關說明暨其附
      件，見本院卷四第102-172 頁
） ，而被告等人之犯罪所
      得金額高達1 億元以上，即應適用上開證券交易法第171
      條第2 項之加重規定，附此敘明。
（三）核被告二人所為，均係違反95年1 月11日修正前證券交易
      法第155 條第1 項第4 款之意圖抬高集中交易市場某種有
      價證券之交易價格，自行及以他人名義對該有價證券，連
      續以高價買入及以低價賣出之規定，且犯罪所得金額高達
      一億元以上，應依95年5 月30日修正前即93年4 月28日修
      正公佈之證券交易法第171 條第1 項第1 款、第2 項處斷
      。被告丁○○、乙○○與戊○○、辛○○間，就上開犯行
      具有犯意聯絡及行為分擔，應依修正前刑法第28條論以共
      同正犯。被告等利用不知情之林紀彩雲、黃志民等人之帳
      戶，透過不知情之營業員施蕙君、季志建等人下單買賣股
      票，再囑由不知情之巫麗娟、甲○○處理股票交割、匯款
      轉帳事宜，而遂行本件犯行，為間接正犯。又本件被告等
      人係對於同一種有價證券即翔昇公司股票以他人名義，於
      一定期間內，對該有價證券連續以高價買入，參照前述說
      明，被告等人之行為僅成立單純一罪，自不再另論以修正
      前刑法第56條之連續犯。而本件被告既係違反修正前證券
      交易法第155 條第4 款之規定，依前揭說明自無同法第
      155 條第6 款概括規定之適用，併此敘明。
（四）爰審酌被告等人為私人利益，竟共同意圖抬高翔昇公司股
      票之交易價格，自行或以他人名義，對公司股票連續以高
      價買入及低價賣出，嚴重破壞股票交易市場形成之市場機
      制，混淆投資人為買賣之投資判斷及市場供需形成之交易
      價格，造成股價之形成脫離市場機制，並斟酌被告操縱行
      為可能使一般投資大眾蒙受損失，惡性非輕，被告於犯罪
      後復全盤否認犯行，未見悔悟之心，與參酌其犯罪之動機
      、犯罪所得、時間、手法等一切情狀，量處如主文所示之
      刑。至被告之犯罪時間，雖係在中華民國九十六年罪犯減
      刑條例公布施行之前，然其所犯經宣告之刑符合該條條例
      第3 條第1 項第10款所定不得減刑之規定，自無上開減刑
      條例之適用，併此敘明。
（五）按「犯第一項或第二項之罪者，其因犯罪所得財物或財產
      上利益，除應發還被害人、第三人或應負損害賠償金額者
      外，以屬於犯人者為限，沒收之。如全部或一部不能沒收
      時，追徵其價額或以其財產抵償之」，95年5 月30日修正
      前證券交易法第171 條第6 項定有明文。是違反證券交易
      法第171 條第1 項及第2 項犯行之犯罪所得，除應發還被
      害人、第三人或應負損害賠償金額者外，以屬於犯人者為
      限，法院始得諭知沒收此部分犯罪所得。本件被告等人犯
      罪所得之利益為4 億6,482 萬488 元，均非應發還被害人
      、第三人或應負損害賠償金額，並屬於被告等人所有，依
      共犯連帶原理，被告四人在其犯意聯絡及行為分擔範圍內
      ，亦應諭知沒收，如全部或一部無法沒收時，以其財產抵
      償之。
貳、不另為無罪之諭知部分
（一）公訴意旨略以：被告丁○○、乙○○與戊○○利用人頭帳
      互結算、存匯，及使用國內人頭轉匯等隱匿犯罪所得之行
      為，均係涉犯修正前洗錢防制法第2 條、第3 條第1 項第
      9 款、第9 條第1 項之重大洗錢罪云云。公訴人認為被告
      丁○○、乙○○涉有前揭犯行，係以被告等人均用人頭帳
      戶下單及交割買賣翔昇公司股票等隱匿犯罪所得之行為，
      惟訊據被告三人堅決否認有此部分犯行，按洗錢防制法之
      制定，旨在規範特定重大犯罪不法所得之資金或財產，藉
      由洗錢行為，諸如經由各種金融機關或其他交易管道，轉
      換成為合法來源之資金或財產，以切斷資金與當初犯罪行
      為之關連性，俾便於隱匿其犯罪行為或該資金不法來源或
      本質，以逃避追訴、處罰，此有最高法院94年台上字第73
      91號判決意旨參照。本件被告丁○○、乙○○與戊○○間
      ，固有相互人頭帳戶賣賣翔昇公司股票，然被告等人既均
      未再經由金融機關或其他交易管道，將該股款轉換成為合
      法來源之資金或財產，以切斷資金與當初犯罪行為之關連
      性，亦未隱匿、改變該資金不法來源或本資，以逃避訴或
      處罰，被告二人並無洗錢防制法所規範之洗錢行為，此外
      ，復查無其他積極證據足認被告等人有此部分犯行，惟公
      訴人起訴認為與前揭有罪部分，有修法前牽連犯裁判上一
      罪關係，故不另為無罪之諭知。
（二）公訴意旨另以：乙○○以提供丁○○、戊○○融資墊款買
      賣翔昇公司股票之方式從事證券金融業務，涉犯證券交易
      法第18條、第175 條之違法經營證券金融事業罪云云，惟
      按所謂丙種墊款融資業務，係指證券交易實務中，未經主
      管機關核准之融資者（俗稱金主）所經營，由客戶先行繳
      付一定成數之保證金，於客戶買進股票時，就其不足之股
      款先為墊付，客戶則以所買進之股票交付金主為質，並需
      就墊付款負擔相當之利息，俟賣出股票後，與客戶結算差
      價之業務。丙種墊款融資業務，因保證金之成數通常較經
      核准之融資融券業務為低，甚至不必付出保證金，復無信
      用交易金額之限制，往往為證券交易投機者所好。次按從
      事有價證券買賣之融資融券，依證券金融事業管理規則第
      5 條第1 款規定，屬經營證券金融事業，而經營證券金融
      事業，依證券交易法第18條第1項 規定，應經主管機關核
      准，違反該項規定，應依同法第175 條規定處罰。至於證
      券金融事業管理規則第四條所規定「證券金融事業之設立
      ，以股份有限公司組織為限，其實收資本不得少於新台幣
      四十億元。」乃關於欲經核准經營之設立要件，非謂違法
      經營證券金融事業者，限於公司組織之形態，是個人如有
      違反上開規定，經營融資等證券金融業者，仍應依法處罰
      ，核先敘明。又所謂「經營證券金融事業」，除所從事者
      為證券金融事業管理規則所規定之證券金融業務外，仍應
      達於對不特定多數人經營該項事務之程度，始該當於「經
      營事業」之要件，如僅對特定人同意提供資金及帳戶買賣
      股票等有價證券，即與「經營證券金融事業」之規定有異
      。經查，被告乙○○固有貸予金錢供丁○○、戊○○買賣
      翔昇公司股票，具有股市丙種墊款金主之身分，惟尚難遽
      認其有對不特定人同意提供資金及帳戶買賣股票之經營證
      券金融事業之行為，此外，復查無其他積極證據足認被告
      乙○○有此部分犯行，惟公訴人起訴認為與前揭有罪部分
      ，有修法前牽連犯裁判上一罪關係，亦不另為無罪之諭知
      。
據上論斷，應依刑事訴訟法第299 條第1 項前段，修正前證券交
易法第155 條第1 項第4 款、第2 項、第171 條第1 項第1 款、
第2 項、第6 項，刑法第2 條第1 項前段、第11條、刑法第28條
，判決如主文。
本案經檢察官柯木聯到庭執行職務。
中    華    民    國    99    年    6    月     30    日
                  刑事第十二庭  審判長法  官  李英豪
                                      法  官  陳慧萍
                                      法  官  楊台清
以上正本證明與原本無異。
如不服本判決應於收受送達後10日內向本院提出上訴書狀，並應
敘述具體理由；其未敘述上訴理由者，應於上訴期間屆滿後20日
內向本院補提理由書（均須按他造當事人之人數附繕本）「切勿
逕送上級法院」。
                                      書記官  劉子豪
中    華    民    國    99    年    6     月    30    日
附錄本件論罪科刑法條：
證券交易法第155 條
（95年1 月11日修正前條文）
對於在證券交易所上市之有價證券，不得有左列各款之行為︰
一、在集中交易市場報價，業經有人承諾接受而不實際成交或不
    履行交割，足以影響市場秩序者。
二、（刪除）
三、意圖抬高或壓低集中交易市場某種有價證券之交易價格，與
    他人通謀，以約定價格於自己出售，或購買有價證券時，使
    約定人同時為購買或出售之相對行為者。
四、意圖抬高或壓低集中交易市場某種有價證券之交易價格，自
    行或以他人名義，對該有價證券，連續以高價買入或以低價
    賣出者。
五、意圖影響集中交易市場有價證券交易價格，而散布流言或不
    實資料者。
六、直接或間接從事其他影響集中交易市場某種有價證券交易價
    格之操縱行為者。
前項之規定，於證券商營業處所買賣有價證券準用之。
違反前2 項規定者，對於善意買入或賣出有價證券之人所受之損
害，應負賠償之責。
第20條第4 項之規定，於前項準用之。
證券交易法第171 條
（95年5 月30日修正前即93年4 月28日修正公佈之條文）
有下列情事之一者，處3 年以上10年以下有期徒刑，得併科新臺
幣1 千萬元以上2 億元以下罰金：
一、違反第20條第1 項、第2 項、第155 條第1 項、第2 項或第
    157 條之1 第1 項之規定者。
二、已依本法發行有價證券公司之董事、監察人、經理人或受僱
    人，以直接或間接方式，使公司為不利益之交易，且不合營
    業常規，致公司遭受重大損害者。
三、已依本法發行有價證券公司之董事、監察人或經理人，意圖
    為自己或第三人之利益，而為違背其職務之行為或侵占公司
    資產。
犯前項之罪，其犯罪所得金額達新臺幣1 億元以上者，處7 年以
上有期徒刑，得併科新臺幣2 千5 百萬元以上5 億元以下罰金。
犯第1 項或第2 項之罪，於犯罪後自首，如有犯罪所得並自動繳
交全部所得財物者，減輕或免除其刑；並因而查獲其他共犯者，
免除其刑。
犯第1 項或第2 項之罪，在偵查中自白，如有犯罪所得並自動繳
交全部所得財物者，減輕其刑；並因而查獲其他共犯者，減輕其
刑至2 分之1 。
犯第1 項或第2 項之罪，其犯罪所得利益超過罰金最高額時，得
於所得利益之範圍內加重罰金；如損及證券市場穩定者，加重其
刑至2 分之1 。
犯第1 項或第2 項之罪者，其因犯罪所得財物或財產上利益，除
應發還被害人、第三人或應負損害賠償金額者外，以屬於犯人者
為限，沒收之。如全部或一部不能沒收時，追徵其價額或以其財
產抵償之。

司法院資訊處製作；財團法人民間司法改革基金會備份。
